【裁判字號】    95,抗,75
【裁判日期】    950317
【裁判案由】    聲請押
【裁判全文】
臺灣高等法院臺南分院刑事裁定            95年度抗字第75號
抗  告  人
即  被  告  甲○
選任辯護人  王進輝律師
抗  告  人
即  被  告  乙○○
                      樓之10.
選任辯護人  賴鴻鳴律師
            黃俊達律師
            莊信泰律師
上列抗告人因常業重利案件，經檢察官聲請羈押，不服臺灣臺南
地方法院95年度聲羈字第117號中華民國95年2月28日所為之羈押
裁定，提起抗告，本院裁定如下：
    主  文
抗告駁回。
    理  由
一、本件抗告意旨略以：原審裁定理由以抗告人經訊問後已坦承
    犯行，且有監聽譯文等相關證據認定抗告人犯常業重利罪犯
    罪嫌疑重大，可知檢察官對於本案所掌握之證據非常明確，
    而抗告人既已坦承犯行，且檢察官一次拘提五人，由警方製
    作詳盡之筆錄，也無從再串證，是應無與其他共犯或被害人
    串供之虞，本件雖有其他共犯及被害人，然仍需有事實認定
    有串供之虞，而非一有共犯及被害人即符合該條羈押要件，
    且前揭人等傳喚說明案情並無窒礙之處，本案並無妨礙偵查
    、審判之情形，應無繼續羈押之必要，乃原審法院竟未詳查
    ，遽予裁定准予羈押，再者，依刑事訴訟法第 114條之規定
    ，本案抗告人所犯罪刑為五年以下有期徒刑之罪，被害人僅
    三人，金額亦少數，且抗告人乙○○有高血壓、心臟病等疾
    病，羈押被告並不符合比例原則，爰狀請准予撤銷原裁定云
    云。
二、按被告經法官訊問後，認為犯罪嫌疑重大，有事實足認有湮
    滅、偽造、變造證據或勾串共犯或證人之虞者，非予羈押，
    顯難進行追訴、審判者，得羈押之，刑事訴訟法第101條第1
    項第 2款定有明文。而刑事被告經訊問後，認有法定羈押原
    因，於必要時得羈押之，所謂必要與否或執行羈押後，有無
    繼續之必要，仍許法院斟酌訴訟進行程度及其他一切情事而
    為認定，除有刑事訴訟法第 114條各款所列情形之一不得駁
    回者外，准許與否，該管法院有自由裁量之權，衡非被告所
    得強求（最高法院29年抗字第57號、46年台抗字第6號、第
    21 號判例意旨可資參照）。
三、經查本件抗告人即被告乙○○、甲○涉嫌常業重利案件，由
    檢察官偵查中，並於95年2月28日，依刑事訴訟法第101條第
    1項第2款之事由聲請羈押，經原審法院訊問結果認以：「被
    告經訊問後，均坦承重利犯行，且有搜索筆錄、扣押物品目
    錄表所示之扣押物品及證人陳藝文之證言，而同案被告郭皇
    志、洪喬暐在偵訊中亦證述受僱抗告人，且有監察書及監聽
    譯文可證，抗告人二人犯常業重利，罪嫌重大，共犯劉世賢
    、張耿賓、劉品宏、戴嘉辰及證人順哥、黑龍及其他多位被
    害人未到庭，尚須針對本件犯行進行調查，足認有勾串共犯
    及證人之虞，非予羈押，顯難進行追訴、審判，應予羈押，
    並禁止接見通信。」等情，而依刑事訴訟法第101條第1項第
    2 款之規定，予以羈押，有原審訊問筆錄、法官審理單及押
    票等件附卷可稽。
四、抗告意旨雖以：抗告人既已坦承犯行，且檢察官一次拘提五
    人，由警方製作詳盡之筆錄，也無從再串證，是應無與其他
    共犯或被害人串供之虞，且前揭人等傳喚說明案情並無窒礙
    之處，應無繼續羈押之必要云云，經查：
  (一)按羈押之目的，固係在確保刑事偵查、審判程序之進行及完
    成，除在使被告於刑事程序中能到場接受偵查審判外，亦在
    保全證據不致遭滅失、偽造、勾串，故有刑事訴訟法第 101
    條第1項第2款之羈押事由之規定。
  (二)查本案雖尚在偵查階段，且抗告人所涉常業重利罪嫌，已據
    抗告人坦承不諱，並有同案被告郭皇志、洪喬暐之供述，及
    搜索筆錄、扣押物品目錄表所示之扣押物品等事證，足資證
    明其犯罪嫌疑重大，且共犯劉世賢、張耿賓、劉品宏、戴嘉
    辰及證人順哥、黑龍及其他多位被害人未到庭，足見本案常
    業重利之犯罪事實，尚須上開共犯及證人到案查證，顯有勾
    串證人之虞，為保全證據而使其將來刑事追訴及審判等程序
    得以順利進行，是認抗告人符合刑事訴訟法第101條第1項第
    2款之羈押要件，確有非予羈押，顯難進行追訴、審判之情
    事，應無疑義。
  (三)抗告意旨固以：抗告人坦承犯行，故就訴訟程序以觀，已無
    予以羈押之必要云云。然本件因尚有多位共犯及證人尚未查
    證及到案說明，顯有勾串共犯或證人之虞，為保全其將來刑
    事追訴及審判等程序順利進行之必要，而認抗告人符合刑事
    訴訟法第101條第1項第 2款之羈押要件，非予羈押，顯難進
    行追訴、審判，已如前述，是抗告人以業已坦承犯行，已無
    予以羈押之必要云云，即非可採。況且，被告之犯罪嫌疑是
    否重大，有無繼續羈押之必要，俱屬事實問題，乃原審法院
    審酌具體事實，本於職權之行使而予以裁量認定。準此，原
    審法院審查：本件抗告人二人犯常業重利，罪嫌重大，共犯
    劉世賢、張耿賓、劉品宏、戴嘉辰及證人順哥、黑龍及其他
    多位被害人未到庭，尚須針對本件犯行進行調查，足認有勾
    串共犯及證人之虞，非予羈押，顯難進行追訴、審判，而認
    有羈押之必要，乃原審法院斟酌訴訟進行程度及其他一切情
    事而為認定，經核與刑事訴訟法第101條第1項第2款所規定
    之羈押要件亦相符合。是抗告人執此抗辯，自非可取。
五、抗告意旨又以：本案抗告人所犯罪刑為五年以下有期徒刑之
    罪，被害人僅三人，金額亦少數，因而援引刑事訴訟法第11
    4條，而認羈押被告並不符合比例原則云云，惟查：
  (一)按刑事訴訟法第114條第1款固規定，羈押之被告，有左列情
    形之一者，如經具保聲請停止羈押，不得駁回︰一所犯最重
    本刑為三年以下有期徒刑、拘役或專科罰金之罪者，經核抗
    告人所涉犯係刑法第 345條之常業重利罪，其法定本刑為五
    年以下有期徒刑，非屬最重本刑為三年以下有期徒刑、拘役
    或專科罰金之罪者，是抗告人援引該條款而辯以本件羈押違
    反比例原則，容有誤會。
  (二)再者，被告之犯罪嫌疑是否重大，有無羈押之必要，係屬事
    實問題，乃原審法院審酌具體事實，本於職權之行使而予以
    裁量認定；是本件被告是否羈押，需由原審法院依據個別具
    體事實，本於職權，審酌是否符合羈押要件而裁量認定。準
    此，原審法院斟酌訴訟進行程度及其他一切情事而認定有羈
    押之必要，經核與刑事訴訟法第101條第1項第 2款之羈押要
    件應無不合。是抗告人執此抗辯，亦非可採。
六、至抗告意旨另以：抗告人乙○○有高血壓、心臟病等疾病云
    云。然抗告人並未能提出證明以實其說，難認有非保外治療
    顯難痊癒之情形。且按羈押於其原因消滅時，應即撤銷羈押
    ，將被告釋放，刑事訴訟法第107條第1項固定有明文。是決
    定應否撤銷羈押，仍應以原裁定之羈押原因，是否已消滅為
    判斷依據，查本件原裁定之羈押原因，尚未消滅，縱認抗告
    人乙○○有高血壓、心臟病等疾病一情，此僅屬抗告人個人
    之家庭情形，並無法以此排除抗告人原有之羈押原因，仍不
    得執此，而認應撤銷羈押。是抗告人乙○○所辯之該等事由
    ，與本件羈押原因，是否消滅，無關聯性，自非可採。
七、綜上各情，原審依上開相關事證，而認抗告人乙○○、甲○
    二人所犯涉刑法第 345條之常業重利罪，均犯罪嫌疑重大，
    有前述事實足認有勾串共犯或證人之虞，非予羈押，顯難進
    行追訴、審判，因認有羈押必要。從而，認檢察官聲請羈押
    抗告人，為有理由，裁定准予羈押。本院經核原裁定認事用
    法，尚無不合。抗告人乙○○、甲○抗告意旨，指摘原裁定
    不當，聲請撤銷羈押，非有理由，均應予駁回。
八、據上論結，應依刑事訴訟法第412條，裁定如主文。
中    華    民    國    95    年    3     月    17    日
                  刑事第四庭    審判長法  官  吳志誠
                                      法  官  林勝木
                                      法  官  蔡美美
以上正本證明與原本無異。
本件不得再抗告。
                                      書記官  蔡振豐
中    華    民    國    95    年    3     月    20    日


司法院資訊處製作；財團法人民間司法改革基金會備份。
